最高法院刑事裁定                                八十八年度台抗字第三八三號
    抗  告  人  乙○○
                千瑛建設股份有限公司
    右一代表人  謝阿紗
右抗告人等因自訴甲○○等偽造文書等罪案件，不服臺灣高等法院中華民國八十八年
七月三十一日駁回聲請再審之裁定（八十八年度聲再字第四一八號），提起抗告，本
院裁定如左：
    主  文
抗告駁回。
    理  由
一抗告人乙○○部分：
按為受判決人之不利益聲請再審，得由管轄法院之檢察官及自訴人為之，但自訴人聲
請再審者以有刑事訴訟法第四百二十二條第一款規定之情形為限，同法第四百二十八
條第一項定有明文。查抗告人乙○○並非原裁定法院八十五年上更（一）字第七三號
偽造文書案件之自訴人，此觀諸乙○○提出之判決書影本甚明。原法院以乙○○聲請
再審部分，其程序違背規定，予以駁回，經核於法無違，乙○○之抗告為無理由，應
予駁回。
二抗告人千瑛建設股份有限公司（下稱千瑛公司）部分：
自訴人為受判決人之不利益聲請再審者，以有刑事訴訟法第四百二十條第一款、第二
款、第四款或第五款之情形為限，此觀諸刑事訴訟法第四百二十八條第一項之規定自
明。而同法第四百二十條第一、二款之再審條件，其原判決所憑之證物或證言，除已
經確定判決證明為經偽造、變造（證物部分）或虛偽（證言部分）者外，必須有相當
證據，足以證明確係經偽造、變造或為虛偽，始屬相符。本件抗告人千瑛公司在原審
聲請意旨略以：由其提出之證據可證明原法院八十五年度上更(一)字第七三號刑事判決
所憑之證物為虛偽，此足以動搖原判決之認證用法，為此對該確定判決聲請再審云云
。經查原法院裁定以：本院原確定判決依調查證據所得，而認定受判決人被訴之偽造
文書犯罪不能證明，其證據之斟酌取捨，雖僅做整體性之指駁，而未逐一說明其如何
不足採之理由，固稍嫌疏漏，但並不足以動搖原判決之主文，要無違背一般經驗法則
及論理法則之情事。況本件聲請人即自訴人（指千瑛公司）所舉聲請再審之理由（即
再審聲請狀之證據一至二十一），乃其於第一審及於本院前審、更審時所提出之多項
證據，核與刑事訴訟法第四百二十八條第一項、第四百二十二條第一款之規定不符。
乃駁回千瑛公司再審之聲請。經核於法尚無不合。千瑛公司抗告意旨雖以：原裁定就
抗告人提出之再審法定證據何以不予採納未有隻字說明，況且原判決引用行政法院八
十三年度判字第三七七號判決諭知被告無罪，違背最高法院七十三年度台上字第二五
四○號民事判決，而抗告人提出之證據（即抗告狀內證據一至二三），足以動搖原判
決云云，指摘原裁定違法。惟查：原裁定既敘明：「本件聲請人即自訴人所舉聲請再
審之理由（即再審聲請狀之證據一至二十一），乃其於第一審及於本院前審、更審時
所提出之多項證據，核與上引法條所定無一相符（指刑事訴訟法第四百二十八條第一
項、第四百二十二條第一款）。」，顯見原裁定就抗告人據以提起再審之相關證據，
已加審酌，並明本件再審聲請與再審之規定不符，抗告意旨指摘原裁定不採納其所
提出之證據竟未說明理由，自屬誤會。又抗告狀列舉之證據，均不足以證明原判決所
憑之證物、證言有偽造、經變造或虛偽之情事，本件自無刑事訴訟法第四百二十條第
一、二款所稱之再審事由。再者千瑛公司主張行政法院八十三年度判字第三七七號判
決與本院七十三年度台上字第二五四○號民事判決內容不符云云，縱令屬實，惟此並
非得為受判決人不利益聲請再審之理由。本件抗告為無理由，應予駁回。至於抗告人
等對於其餘確定裁判聲請再審部分（即原法院八十五年度上訴字第一六三八號、八十
四年度上更(二)字第八一五號、八十二年度聲再字第五○二號、八十二年度上訴字第三
二五二號等裁判），原法院並未裁定，此部分應由原法院補充裁判，本院無從審酌，
併此明。
據上論結，應依刑事訴訟法第四百十二條，裁定如主文。
中      華      民      國    八十八    年      十      月    二十二    日
                              最高法院刑事第一庭
                                  審判長法官  施  文  仁
                                        法官  張  淳  淙
                                        法官  林  永  茂
                                        法官  蕭  仰  歸
                                        法官  洪  文  章
      右正本證明與原本無異
                                              書  記  官
中      華      民      國    八十八    年      十      月    二十八    日
